【裁判字號】    97,交抗,828
【裁判日期】    970729
【裁判案由】    違反道路交通管理處罰條例
【裁判全文】
臺灣高等法院刑事裁定                 97年度交抗字第828號
抗  告  人
即受處分人  甲○○
上列抗告人因違反道路交通管理處罰條例案件，不服臺灣臺北地
方法院，中華民國97年6月13日所為裁定（97年度交聲字第1516
號），提起抗告，本院裁定如下：
    主  文
抗告駁回。
    理  由
一、按行車速度，依速限標誌或標線之規定，道路交通安全規則
    第93條定有明文。復按汽車行駛高速公路及快速公路，應依
    速限標誌指示，高速公路及快速公路交通管制規則第5條亦
    有規定。再按汽車行駛於高速公路、快速公路或設站管制之
    道路，不遵使用限制、禁止、行車管制及管理事項之管制規
    則而行車速度超過規定之最高速限或低於規定之最低速限者
    ，處汽車駕駛人新臺幣（下同）3,000元以上6,000元以下罰
    鍰，道路交通管理處罰條例第33條第1項第1款規定甚明。又
    依同法第63條第1項第1款規定，汽車駕駛人違反道路交通管
    理處罰條例第33條第1項之規定者，應記違規點數1點。此外
    ，小型車行駛於高速公路上，而行車速度超過規定之最高速
    限超過20公里未滿40公里者，嗣為警逕行舉發，而在舉發違
    反道路交通管理事件通知單上所載之應到案日期前聽候裁決
    ，經主管機關調查後仍認定其有上開違規行為者，依違反道
    路交通管理事件統一裁罰基準表之規定，需對汽車駕駛人處
    以3,500元之罰鍰，並記違規點數1點。
二、本件抗告人即受處分人甲○○於民國（下同）97年2月22日9
    時35分許，駕駛車牌號碼0282-DW號自用小客車，在國道3號
    南下186公里處，限速110公里之高速公路上，以時速134公
    里超速行駛；經內政部警政署國道公路警察局第七警察隊快
    官分隊警員林坤松以受處分人有道路交通管理處罰條例第33
    條第1項第1款之違規行為，掣發內政部警政署國道公路警察
    局公警局交字第ZGC055468號舉發違反道路交通管理事件通
    知單予以舉發。嗣受處分人於舉發通知單上所載應到案日期
    （97年4月11日）前之97年3月21日向原處分機關即臺北市交
    通事件裁決所申訴，原處分機關函請舉發機關調查結果，仍
    認受處分人有上開違規行為，乃依道路交通管理處罰條例第
    33條第1項第1款、第63條（漏載第1項第1款），於97年5月
    30日以北市裁二字第裁22-ZGC055468號裁決書裁處受處分人
    罰鍰3,500元，並記違規點數1點。有內政部警政署國道公路
    警察局舉發違反道路交通管理事件通知單通知聯（公警局交
    字第ZGC-055468號）、臺北市交通事件裁決所違反道路交通
    管理事件裁決書（處分案號：北市裁二字第裁22-ZGC055468
    號）、聲明異議狀等件在卷足憑（見原法院卷第3至8頁）。
三、受處分人在原法院之聲明異議意旨以：依採證照片所示，在
    測速之瞬間，伊所駕駛之車牌號碼0282-DW號自用小客車車
    頭前，緊鄰對向北上車道，有一台貨車與伊之車輛高速交會
    ，是執勤人員於測速時並未瞄準單一車輛，與標準操作方法
    不符，又兩車高速交會下，難保雷射測速之正確性不被雷射
    回波所干擾，故尚難認伊有超速駕駛之違規行為，原處分有
    所違誤云云。惟查：
  (一)本件受處分人甲○○並不否認有於上揭時、地駕駛前開車輛
    ，行經該限速路段；而其當時之車速為134公里，亦有雷達
    測速舉發照片一張附卷可證（見原法院卷第7頁）。而依雷
    達測速舉發照片所示，該路段限速110公里，受處分人所駕
    駛之0282-DW號自用小客車時速竟高達134公里，已超出最高
    時速24公里，是受處分人確有行車速度超過最高速限20公里
    以上未滿40公里之違規事實，堪以認定。
  (二)受處分人雖辯以：依據採證照片，有一台貨車與伊之車輛高
    速交會，是執勤人員於測速時並未瞄準單一車輛，與標準操
    作方法不符，又兩車高速交會下，難保雷射測速之正確性不
    被雷射回波所干擾等語。然查：
    1.本件據以確認受處分人違規行為之雷射槍測速照相儀器（
      器號UX010168），業經經濟部標準檢驗局檢定合格在案；
      且執勤人員係經由測速器之瞄準鏡對準目標（單一車輛）
      扣發射板機即可精確測出所瞄準目標之速度，系統將攝取
      車輛之影像，所拍攝照片均輸入電腦雷射槍測速照相軟體
      內，行速數據、測距、車輛影像、十字絲、並顯示其牌照
      列印輸出，採證照片（照片中均顯示日期、時間、執行分
      隊、執勤人員臂章號碼、速限、來向行速、測距、地點、
      雷射槍測速器器號）內容完整，準確度無疑等情，有內政
      部警政署國道公路警察局第七警察隊97年3月27日公警七
      交字第0970770724號函，及函附之經濟部標準檢驗局於96
      年6月15日所出具之雷射測速儀檢定合格證書等件在卷可
      證（見原法院卷第12頁至第14頁）。
    2.參以卷附之測速採證照片中，所顯示之車輛確實係受處分
      人所有之車牌號碼0282-DW號自用小客車，故本件雷射槍
      測速儀所測得之時速134公里，確係受處分人所有之上開
      車輛行車速度無疑。
    3.再查，於測速照片右上方雖見有疑似一藍色車輛，惟此僅
      足表示本件測速當時在該車附近之其他車道有尚有其他車
      輛經過，核與執勤人員以雷射槍測速器對準受處分人所駕
      駛之上開車輛而測得其行車速度之事實並無牽涉，亦不足
      執以證明執勤人員以雷射槍測速器所為之測速有誤。而受
      處分人所稱兩車高速交會時之回波或影響測速正確性等語
      ，並未據其提出相關資料以為佐證，顯見僅係其臆測之詞
      ，自難據以為其有利之認定。
  (三)綜上所述，受處分人所辯：執勤人員於測速時並未瞄準單一
    車輛，與標準操作方法不符，又兩車高速交會下，難保雷射
    測速之正確性不被雷射回波所干擾，故尚難認伊有超速駕駛
    之違規行為，原處分有所違誤云云，均無足採信。其於97年
    2月22日9時35分許，駕駛車牌號碼0282-DW號自用小客車，
    行經國道3號高速公路，南下186公里處時，有「限速110 公
    里，經雷達（射）測定行速為134公里，超速24公里」之違
    規事實，已堪認定。
四、從而，原處分機關依道路交通管理處罰條例第33條第1項第1
    款、第63條第1項第1款及違反道路交通管理事件統一裁罰基
    準表等規定，裁處抗告人即受處分人罰鍰3,500元並記違規
    點數1點，核無違誤。原法院駁回受處分人之聲明異議，亦
    無不合。
五、抗告意旨雖以：對於內政部警政署國道公路警察局第七警察
    隊97年3月27日公警七交字第0970770724號函文中所載：「
    值勤人員係經由測速器之瞄準鏡對準目標（單一車輛）扣發
    射扳機.. 」其中針對「目標」特別括註載明（單一車輛）
    的觀點用意所指為何？是否為兩車同在瞄準鏡內交會高速移
    動，會影響測速器判讀的準確性云云。惟查，本件所使用之
    雷射測速原理是以雷射光先後發射與接收後，通過高速運算
    計算時間與距離，而且雷射槍測速器係以雷射光速瞄準受測
    目標車進行偵測，不受其他車輛干擾，只能鎖定一個測速目
    標，確認違規車輛不會有錯誤，因此上開國道公路警察局第
    七警察隊函文中即於「目標」後註記（單一車輛）即為此意
    。次查，雷射測速儀器在從國外進口至國內交通警察使用之
    前，在先進國家早已使用多年，此種雷射技術與概念，早在
    美國登陸月球時即使用為計算精密登陸距離，因此較簡單的
    交通違規雷射測速，其精確度更無庸置疑。又，本件舉發人
    員本身即為國道高速公路警察局警員，執行高速公路交通違
    規稽查工作屬其重要職務之一，就儀器之操作實施已有相當
    的教育訓練，應可排除人為操作疏失之可能性；故抗告人當
    時超速行車經員警察覺後，輔以科學儀器測得其違規行為，
    而依法掣單舉發，並無不合。抗告意旨猶執陳詞，任意指摘
    原裁定不當，求予撤銷改判，為無理由，應予駁回。
六、據上論斷，應依道路交通管理處罰條例第89條、道路交通案
    件處理辦法第26條，刑事訴訟法第412條，裁定如主文。
中    華    民    國    97    年    7     月    29    日
                  刑事第十庭    審判長法  官 楊炳禎
                                      法  官 朱光仁
                                      法  官 陳博志
以上正本證明與原本無異。
不得再抗告。
                                      書記官 陳嘉文
中    華    民    國    97    年    7     月    30    日


司法院資訊處製作；財團法人民間司法改革基金會備份。
